臺灣臺東地方法院民事裁定　　　　　　 100年度監宣字第32號
聲　請　人　林裝容
相　對　人　林朝富
關　係　人　林秀貞
上列聲請人聲請對相對人為監護宣告事件，本院裁定如下：
    主    文
宣告林朝富（女，民國○○○年○月○○○日生，身分證統一編
號：Ｚ000000000號）為受監護宣告之人。
選定林裝容（女，民國○○○年○月○○○日生，身分證統一編
號：Ｚ000000000號）為受監護宣告之人之監護人。
指定林秀貞（女，民國○○○年○月○○○日生，身分證統一編
號：Ｚ000000000號）為會同開具財產清冊之人。
聲請程序費用新臺幣壹仟元由受監護宣告之人林朝富負擔。
    理    由
一、聲請意旨略以：聲請人林裝容之長女即相對人林朝富，於民
    國100年2月初因深部靜脈栓塞、器質性腦傷而頭暈昏倒，雖
    經送醫診治挽回性命，但對外界仍無反應，日常生活無法自
    理，需人完全照護，已達心神喪失致不能處理自己事務之程
    度，為此依民事訴訟法第597條之規定，聲請准予裁定宣告
    相對人為受監護之人，並選定聲請人為其監護人等語。
二、按對於因精神障礙或其他心智缺陷，致不能為意思表示或受
    意思表示，或不能辨識其意思表示之效果者，法院得因本人
    、配偶、四親等內之親屬、最近一年有同居事實之其他親屬
    、檢察官、主管機關或社會福利機構之聲請，為監護之宣告
    ，民法第14條第1項定有明文。經查：
  (一)聲請人林裝容為相對人林朝富之母，業據提出戶籍謄本在卷
    足憑；又相對人因上開傷害，已達致不能為意思表示或受意
    思表示之程度乙情，亦據聲請人提出財團法人佛教慈濟綜合
    醫院診斷證明書及身心障礙手冊各乙紙為證。
  (二)再本院囑託臺灣花蓮地方法院鑑定，經該院法官於鑑定人蔡
    欣記醫師前，呼喚相對人姓名並請相對人舉手，相對人雖有
    眼皮眨動，卻無說話或任何反應，鑑定人則稱：相對人兩次
    中風，係屬器質性腦傷，以致認知功能嚴重受損等語，有臺
    灣花蓮地方法院100年9月23日訊問筆錄乙份在卷足參。又本
    件經鑑定人鑑定結果認為：相對人前因腎臟萎縮，大部分時
    間都無工作，98年間因腦動脈阻塞致其精神與身體功能受損
    ，100年2月間第二次中風，經診斷為器質性腦傷，目前生活
    需使用鼻胃管及尿管，雖然雙眼張開，但對叫喚及外界刺激
    均無反應、無法說話，亦無經濟活動及社會性能力，呈現植
    物人狀態，日常生活需他人協助，完全不能為、受意思表示
    ，或辨識意思表示之效果，無預後及回復可能性等情，有臺
    灣花蓮地方法院100年11月14日花院松家和100家助31字第02
    0691號函檢附之財團法人佛教慈濟綜合醫院精神鑑定報告書
    乙份在卷可稽（參見本院卷第51至53頁）。綜上，本院認相
    對人因精神障礙或其他心智缺陷，已達致不能為意思表示或
    受意思表示之程度，按諸首揭規定，本件聲請應予准許，爰
    對相對人為監護之宣告。
三、次按受監護宣告之人應置監護人。法院為監護之宣告時，應
    依職權就配偶、四親等內之親屬、最近一年有同居事實之其
    他親屬、主管機關、社會福利機構或其他適當之人選定一人
    或數人為監護人，並同時指定會同開具財產清冊之人。法院
    為前項選定及指定前，得命主管機關或社會福利機構進行訪
    視，提出調查報告及建議。監護之聲請人或利害關係人亦得
    提出相關資料或證據，供法院斟酌。法院選定監護人時，應
    依受監護宣告之人之最佳利益，優先考量受監護宣告之人之
    意見，審酌一切情狀，並注意下列事項：(一)受監護宣告之人
    之身心狀態與生活及財產狀況；(二)受監護宣告之人與其配偶
    、子女或其他共同生活之人間之情感狀況；(三)監護人之職業
    、經歷、意見及其與受監護宣告之人之利害關係；(四)法人為
    監護人時，其事業之種類與內容，法人及其代表人與受監護
    宣告之人之利害關係。民法第1110條、第1111條、第1111條
    之1分別定有明文。再按監護宣告之裁定，應同時選定監護
    人及指定會同開具財產清冊之人，並附理由，民事訴訟法第
    604條第1項亦著有明文。經查，聲請人為相對人之母，其於
    聲請狀上表明願意擔任監護人，且其他親屬也同意由聲請人
    擔任相對人之監護人，有聲請人提出之聲請狀、親屬系統表
    及同意書附卷可考。又本件經本院函請臺東縣政府社會處進
    行訪視，據覆略以：相對人於100年2月間因腦幹中風致不能
    為或受意思表示，家人為辦理相對人之相關福利事項及財產
    處理，遂提出監護宣告之聲請，而相對人領有肢障重度手冊
    ，目前在花蓮慈濟醫院接受復健及針灸，平日是由關係人及
    相對人之男友負責照顧，外籍看護等費用則由關係人負擔，
    又據聲請人表示相對人之勞保給付及其他福利事項，亦須取
    得監護宣告後始得辦理；聲請人三年前退休後，每月領有新
    臺幣六千元之老農津貼，並會幫忙採取荖葉以賺取生活零用
    ，其雖對監護制度不了解，但對相對人關心依舊。經評估，
    由聲請人擔任監護人似無明顯不當之處等語，有臺東縣政府
    100年8月18日府社福字第1000092056號函檢附之訪視建議報
    告乙份在卷可稽（參見本院卷第22至25頁），另經本院囑請
    花蓮縣政府委託社團法人花蓮縣兒童暨家庭關懷協會針對相
    對人進行訪視，據覆略以：聲請人為相對人之母，因辦理勞
    保理賠須擔任監護人，而相對人前工作單位也將協助辦理，
    且相對人發病至今，同居人辭去工作專心照料相對人，盡力
    提供完善照顧品質，申請外籍看護專業照料相對人，關係人
    亦於相對人患病後提供可安養之住處，聲請人則協助分擔龐
    大之安養及醫療費用，並欲將該筆理賠用於相對人之醫療費
    用上，足見相對人之家庭成員及同居人皆以相對人之最佳利
    益為考量，倘用相對人現受照顧之實際生活情況等面向評估
    ，尚無不利相對人之情事等語，有社團法人花蓮縣兒童暨家
    庭關懷協會100年9月5日花兒家受第1000042號函檢附之成年
    人監護權訪視評估報告乙份在卷可稽（參見本院卷第30至37
    頁）。本院參酌上情，認由聲請人擔任監護人，最能符合相
    對人即受監護宣告之人之最佳利益，爰選定聲請人林裝容為
    監護人；另關係人即聲請人次女、相對人之妹林秀貞，亦表
    明同意擔任會同開具財產清冊之人，有本院100年9月5日調
    查筆錄乙份附卷可考，爰指定林秀貞為會同開具財產清冊之
    人。
四、末按民法第1113條準用同法第1099條、第1109條之規定，監
    護開始時，監護人對於受監護人之財產，應依規定會同法院
    指定會同開具財產清冊之人，於二個月內開具財產清冊，並
    陳報法院；監護人於執行監護職務時，因故意或過失，致生
    損害於受監護人者，應負賠償之責。準此，監護人林裝容於
    本裁定確定後，應會同如主文第三項所示之受指定人林秀貞
    ，於二個月內開具財產清冊，並陳報法院，併此敘明。
五、依民事訴訟法第608條第1項，非訟事件法第24條第1項，裁
    定如主文所示。
中    華    民    國    100   年    12    月    2     日
                    家事法庭法  官  康文毅
以上正本係照原本作成。
如不服本裁定關於選定監護人及指定會同開具財產清冊之人等部
分，應於送達後10日內向本院提出抗告狀，並繳納抗告費新臺幣
1,000元；其餘關於宣告監護之部分，不得抗告。
中    華    民    國    100   年    12    月    2     日
                            書記官  林傳坤